【裁判字號】    89,自,841
【裁判日期】    891206
【裁判案由】    違反動產擔保交易法
【裁判全文】
臺灣臺中地方法院刑事判決                          八十九年度自字第八四一號
    自  訴  人  甲○○○有限公司
    代  表  人  乙○○
    被      告  丁○○
右列被告因違反動產擔保交易法案件，經自訴人提起自訴，本院判決如左：
    主  文
丁○○無罪。
    理  由
一、自訴意旨略以：丁○○於民國八十八年六月二十四日，以分期付款附條件買賣方
    式，向久玖車業有限公司（下稱久玖公司）購買車號ＹＩＨ－九二三號機車一輛
    ，約定總價金為新台幣（下同）六萬八千元，車款分九期給付，每月一期，標的
    物存放地點為被告之住所地，價金未付清前標的物所有權仍屬自訴人所有，被告
    僅得依約使用，不得任意遷移或為其他處分，為動產擔保交易之債務人，詎料被
    告僅付款一期後，即拒不付款，經自訴人以電話及存證信函催其繳款，被告均置
    之不理，之後自訴人派員至被告住所察看，機車不知去向，因認被告丁○○涉有
    動產擔保交易法第三十八條之罪嫌。
二、按犯罪事實，應依證據認定之，無證據不得推定其犯罪事實，又不能證明被告犯
    罪者，應為無罪之諭知，刑事訴訟法第一百五十四條、第三百零一條第一項定有
    明文。而自訴人在刑事訴訟上為原告之身分，對於其所訴之事實應舉出證據，不
    得僅憑自訴人之陳述作為認定事實之唯一證據，最高法院亦著有七十二年度台上
    字第四三二二號判決可資參酌。
三、本件自訴人認被告丁○○涉有上開犯行，無非以被告與之訂定動產擔保交易，以
    分期付款附條件買賣方式購買重型機車一輛，嗣被告於付款一期後，即拒絕繳款
    ，經派員至被告住居處察看，既未遇被告又不見上開機車放置該處等情為其論據
    。訊據被告丁○○，對於右開時間、地點以附條件買賣方式購買上開機車，卷附
    契約書為其本人親簽等固不否認，惟堅決否認有自訴人所指犯行，辯稱：其於買
    受上開機車後二、三日，因機車失竊，即請朋友丙○○報警協尋，亦未遷移上開
    住所等語置辯。經查：
(二)自訴人代理人蘇偉嘉指稱久玖公司確以附條件買賣方式出售ＹＩＨ－九二三號機
    車予丁○○，被告並收受自訴人所寄催繳期款之存證信函，經被告直承在卷，並
    經證人即擔任保證人之郭邦旭到庭具結屬實，並有契約書、存證信函各乙份附卷
    可稽，就此部分之事實，堪信為真實。又被告於受領上開機車後二、三日即因機
    車遭竊，請求朋友即證人丙○○到派出所報案請求協尋，業經證人丙○○到庭作
    證，證稱：好像是買來的第二天機車就遺失了，他要我去警局報遺失，因為當時
    被告被通緝中。他因有案在身，所以不敢報案（本院八十九年十一月二十二日審
    理筆錄）等情相符，並有台中市警察局第四分局何安派出所之車輛協尋受理報案
    單乙紙附卷可資佐證，顯見被告並無將動產擔保標的物遷移、出賣、出質、移轉
    、抵押或為其他處分情事，僅係機車遭竊未為付款，核屬民事債務不履行問題。
    此外自訴人除指訴被告遷移標的物情節外，並未舉證證明被告猶有其他出賣、出
    質、抵押、移轉或其他處分等行徑；復查亦無其他積極事證足認被告有何自訴意
    旨所指之犯行，因不能證明被告犯罪，自應為被告無罪之諭知。
據上論斷，應依刑事訴訟法第三百四十三條、第三百零一條第一項，判決如主文。
中      華      民      國      八十九      年    十二    月      六    日
                                          法  官  陳 學 德
右正本證明與原本無異。
如不服本判決，應於判決送達後十日內向本院提出上訴狀，上訴於臺灣高等法院臺中
分院( 須附繕本 )。
                                          書記官
中      華      民      國      八十九      年    十二    月      七    日


司法院資訊處製作；財團法人民間司法改革基金會備份。
